臺灣高雄地方法院刑事判決　　　　　　　　　　　　　九十三年度訴字第二一四號
　　公　訴　人　臺灣高雄地方法院檢察署檢察官
　　被　　　告　甲○○
右列被告因違反毒品危害防制條例案件，經檢察官提起公訴（九十二年度毒偵字第六
八六八號），嗣因被告就被訴之犯罪事實為有罪之陳述，經本院告知簡式審判程序意
旨，並聽取公訴人及被告之意見後，合議裁定由受命法官獨任進行簡式審判程序審理
，本院判決如左：
    主  文
甲○○施用第一級毒品，處有期徒刑柒月，扣案之第一級毒品海洛因貳包（驗後淨重
合計為零點肆捌公克，包裝重合計為零點陸玖公克）及殘留第一級毒品海洛因之香菸
壹支，均沒收銷燬之；扣案之分裝器壹個，沒收之。又施用第二級毒品，處有期徒刑
參月，扣案之第二級毒品安非他命壹包（驗前毛重為零點參公克，驗後毛重為零點貳
公克）及殘留第二級毒品安非他命之吸食器貳個，均沒收銷燬之。應執行有期徒刑玖
月，扣案之第一級毒品海洛因貳包（驗後淨重合計為零點肆捌公克，包裝重合計為零
點陸玖公克）、殘留第一級毒品海洛因之香菸壹支、第二級毒品安非他命壹包（驗前
毛重為零點參公克，驗後毛重為零點貳公克）及殘留第二級毒品安非他命之吸食器貳
個，均沒收銷燬之；扣案之分裝器壹個，沒收之。
    事  實
一、甲○○於民國八十八年間，因施用毒品案件，經本院以八十八年度毒聲字第八七
    四九裁定送觀察勒戒後，認有繼續施用毒品之傾向，再經以八十八年毒聲字第九
    二三二號裁定送強制戒治，於八十九年十二月二十三日交付保護管束期滿，並由
    臺灣高雄地方法院檢察署檢察官於九十年一月十八日，以九十年度戒毒偵字第二
    七號為不起訴處分確定。又於九十年四月間，施用第二級毒品安非他命，經本院
    於九十年七月三十一日，以九十年度雄簡字第八一一號判決處有期徒刑六月確定
    。復於九十一年十一月間，施用第一級毒品海洛因，經臺灣屏東地方法院於九十
    二年四月三日，以九十二年度簡字第八０號判決處有期徒刑六月確定。
二、詎甲○○於前受強制戒治執行完畢釋放後五年以內，猶不知悔改，明知海洛因及
    安非他命業經公告為毒品危害防制條例第二條第二項所列管之第一、二級毒品，
    不得非法持有、施用，竟仍基於施用第一級毒品海洛因及第二級毒品安非他命之
    犯意，於九十二年十一月十八日下午某時許，在高雄市旗津區○○○路二九七巷
    九號朋友居處內，以將海洛因摻在香煙內點燃後吸食之方式施用第一級毒品海洛
    因，另以將安非他命置入吸食器內點燃而吸食含有第二級毒品安非他命成分氣體
    的方式，施用第二級毒品安非他命，嗣於同年月十九日十二時許，為警持本院核
    發之搜索票，於上址搜索查獲，當場扣得其所有之海洛因二包（驗後合計淨重為
    零點四八公克、空包裝重合計為零點六九公克）、安非他命一包（驗前毛重零點
    三公克、驗後毛重零點二公克）、分裝器一個、殘留海洛因之香菸一支及殘留安
    非他命之吸食器二個，並經其同意採集尿液送驗而查悉前情。
三、案經內政部警政署保安警察第三總隊第二大隊移請台灣高雄地方法院檢察署檢察
    官偵查起訴。
    理  由
一、按本件被告甲○○所犯係死刑、無期徒刑、最輕本刑為三年以上有期徒刑以外之
    罪，其於準備程序就前揭被訴事實為有罪之陳述，經受命法官告知簡式審判程序
    之旨，並聽取其與公訴人之意見後，本院認無不得或不宜改依簡式審判程序進行
    之處，爰依刑事訴訟法第二百七十三條之一第一項、第二百八十四條之一，裁定
    本件由受命法官獨任進行簡式審判程序，合先敘明。
二、右揭施用第一級毒品海洛因及第二級毒品安非他命之犯罪事實，業據被告甲○○
    於本院審理時供認不諱，且被告為警查獲當時所採集之尿液，經送檢驗結果，呈
    毒品嗎啡及甲基安非他命陽性反應，此有高雄市立凱旋醫院九十二年十一月二十
    八日高市凱醫檢字第○一四五六號煙毒尿液檢驗成績書一紙在卷可稽，又扣案之
    白色粉末二包，經送法務部調查局檢驗，均含有海洛因成分，有該局調科壹字第
    二二００一六四二八號鑑定通知書一紙附卷可證，且扣案之白色晶體一包經送請
    高雄醫學大學附設中和紀念醫院鑑定，結果呈甲基安非他命陽性反應，有該院九
    十三年一月六日編號９３０１之７號檢驗報告書一紙附卷可參，另扣案之香煙一
    支、吸食器二個經送請高雄醫學大學附設中和紀念醫院鑑定結果，香煙呈海洛因
    陽性反應，吸食器二個呈甲基安非他命陽性反應，亦有該院九十三年一月六日編
    號９３０１之８號及九十三年五月四日編號９３０４之３２３、９３０４之３２
    ４號檢驗報告書三紙附卷可參。綜上，足認被告自白與證據相符，其確有施用第
    一級毒品海洛因及第二級毒品安非他命之犯行，洵堪認定。
三、按「於中華民國九十二年六月六日本條例修正施行前繫屬之施用毒品案件，於修
    正施行後，適用修正後之規定，並依下列方式處理：‧‧‧」，「前項情形，依
    修正前之規定有利於行為人者，適用最有利於行為人之法律」，故經九十二年七
    月九日修正公布而於九十三年一月九日正式施行之毒品危害防制條例第三十五條
    第一項、第二項定有明文，然查本案係於九十三年二月四日繫屬本院，有本院收
    文印戳章在卷可按，故本件並無修正後毒品危害防制條例第三十五條之適用，核
    先敘明。
四、按行為後法律有變更者，適用裁判時之法律。但裁判前之法律有利於行為人者，
    適用最有利於行為人之法律。刑法第二條第一項定有明文。次按刑法第二條第一
    項但書之適用如左：一、先審查應否諭知無罪，次審查應否諭知免訴不受理，再
    次則審查有無法定必應免刑之情形，二、如無前開情形，則比較新舊法之罪刑孰
    為最有利，最高法院著有二四年七月二四年度總會決議（二）可資參照。經查，
    被告前因施用毒品案件，經本院以八十八年度毒聲字第八七四九裁定送觀察勒戒
    後，認有繼續施用毒品之傾向，再經以八十八年毒聲字第九二三二號裁定送強制
    戒治，於八十九年十二月二十三日交付保護管束期滿，並由臺灣高雄地方法院檢
    察署檢察官於九十年一月十八日，以九十年度戒毒偵字第二七號為不起訴處分確
    定，復因本件施用毒品經檢察官提起公訴等情，有臺灣高等法院被告全國前案紀
    錄表及臺灣高雄地方法院檢察署刑案資料查註紀錄表各一份附卷可按。是被告於
    五年內再犯施用毒品案件，業已合於修正前之毒品危害防制條例第二十三條第二
    項規定之起訴要件，亦合於修正後之同條例第二十三條第二項所規定「於觀察、
    勒戒或強制戒治執行完畢釋放後，五年內再犯施用毒品之罪」之起訴要件，故無
    論係依修正前、後之上開規定，均應依法追訴審判。次查，修正前後，毒品危害
    防制條例第十條施用第一級毒品罪及施用第二級毒品罪之構成要件與法定刑度，
    並無任何變更，從而被告犯罪後法律雖有變更，然依刑法第二條第一項但書規定
    及前開決議，比較新舊法之結果，舊法並無有利於被告，是關於被告施用毒品部
    分，自應適用裁判時之法律予以處罰。
五、按海洛因、安非他命，分別為毒品危害防制條例第二條第二項所稱之第一級、第
    二級毒品。是核被告甲○○所為，係犯毒品危害防制條例第十條第一項、第二項
    之施用第一級、第二級毒品罪。被告施用第一級、第二級毒品前，持有第一級、
    第二級毒品之行為，為施用第一級、第二級毒品前之低度行為，應為施用第一級
    、第二級毒品之高度行為所吸收，不另論罪。被告所犯上開二罪間，犯意各別、
    行為互殊，觸犯構成要件相異之罪名，自應分論併罰。爰審酌被告於前經觀察、
    勒戒及強制戒治執行完畢釋放後，仍未能徹底戒絕毒品，五年內再犯本件施用毒
    品罪，顯見其自制力不足，無法擺脫毒品，未能體悟施用毒品對自己、家人造成
    之傷害及社會之負擔，惟念所犯施用毒品罪乃屬戕害自身身心健康行為，尚未對
    他人造成實害，其行為本身對社會所造成之危害並非直接，反社會性之程度應屬
    較低，且其犯後已坦認犯行，以及其犯罪動機、目的、手段、智識程度為高職畢
    業，復參以被告於本院一再表明目前已無再施用毒品，顯見其尚有悔改之心等一
    切情狀，分別量處如主文所示之刑，並定應執行之刑，以資懲儆。
六、至扣案之白粉二包（驗後合計淨重為零點四八公克、空包裝重合計為零點六九公
    克）經送驗結果確含第一級毒品海洛因成分，扣案白色晶體一包（驗前毛重為零
    點三公克，驗後毛重為零點二公克）經送驗結果確含第二級毒品安非他命成分，
    已如前述，而包裝袋復無法與毒品海洛因、安非他命剝離，自均應依毒品危害防
    制條例第十八條第一項前段之規定，諭知沒收銷燬之；至於鑑識耗損之海洛因、
    安非他命，既已滅失，爰不再行諭知沒收銷燬，併此敘明。另扣案之香煙一支、
    吸食器二個經送驗結果，確含海洛因、安非他命成份之事實，亦如前述，應視同
    毒品，亦依毒品危害防制條例第十八條第一項前段規定宣告沒收並銷燬之。又扣
    案之分裝器一個，係被告所有，供本件施用毒品海洛因所用之物，亦依刑法第三
    十八條第一項第二款，併予宣告沒收。
據上論斷，應依刑事訴訟法第二百七十三條之一第一項、第二百八十四條之一、第二
百九十九條第一項前段，修正後毒品危害防制條例第十條第一項、第二項、第十八條
第一項前段，刑法第十一條前段、第二條第一項前段、第五十一條第五款、第三十八
條第一項第二款，判決如主文。
本案經檢察官乙○○到庭執行職務。
中      華      民      國    九十三    年      七      月    二十八    日
                                  臺灣高雄地方法院刑事第八庭
                                      法  官    林意芳
右正本證明與原本無異。
如不服本判決，應於判決送達後十日內，向本院提出上訴狀。
                                      書記官    曾秀鳳
中      華      民      國    九十三    年      七      月      三十    日
附錄本判決論罪科刑法條：
毒品危害防制條例第十條
施用第一級毒品者，處六月以上五年以下有期徒刑。
施用第二級毒品者，處三年以下有期徒刑。
